【裁判字號】    98,易,42
【裁判日期】    980223
【裁判案由】    詐欺
【裁判全文】
臺灣士林地方法院刑事判決                98年度易字第42號
公  訴  人  臺灣士林地方法院檢察署檢察官
被      告  乙○○
上列被告因詐欺案件，經檢察官提起公訴（97年度偵緝字第1146
號），經被告於準備程序中就被訴事實為有罪之陳述，本院合議
庭裁定改由受命法官獨任進行簡式審判程序，並判決如下：
    主  文
乙○○幫助他人犯詐欺取財罪，處有期徒刑陸月，如易科罰金以
銀元佰元即新臺幣玖佰元折算壹日，減為有期徒刑月，如易
科罰金以銀元佰元即新臺幣玖佰元折算壹日。
    事實及理由
一、本件被告乙○○所犯非死刑、無期徒刑或最輕本刑有期徒刑
    三年以上之罪，亦非高等法院管轄第一審案件，且於準備程
    序進行中，被告先就被訴事實為有罪之陳述，經告知被告簡
    式審判程序之旨，並聽取檢察官、被告之意見後，本院合議
    庭裁定由受命法官進行簡式審判程序，是本件之證據調查，
    依刑事訴訟法第273 條之2 規定，不受同法第159 條第1 項
    、第161 條之2 、第161 條之3 、第163 條之1 及第164 條
    至第170 條規定之限制，合先敘明。
二、本件犯罪事實及證據除引用如附件檢察官起訴書之記載外，
    並補充、更正如下：
（一）犯罪事實部分：乙○○因祖父就醫需款孔急無方，雖預見
      將自己在金融機構開立之帳戶提供不熟識之他人使用，依
      一般社會生活之通常經驗，可能幫助他人在實施詐欺取財
      犯罪時，收取詐騙款項之用，竟仍基於縱他人以該金融帳
      戶實施詐欺取財亦不違其本意之幫助犯意，於民國95年12
      月21日下午2 時許以前之同月下旬某日時，在桃園縣桃園
      市○○○道路交流道下，將起訴書犯罪事實欄所載之郵局
      帳戶存摺、提款卡及密碼，以新臺幣（下同）4 千元之對
      價，出售予某詐欺集團內不詳姓名年籍之成年人，供詐欺
      集團作存、提、匯款之用，以此方式幫助該詐欺集團向他
      人詐取財物犯罪。嗣向乙○○收受上開帳戶資料之詐欺集
      團內之成員，即意圖為自己不法之所有，於95年（起訴書
      誤載為96年）12月21日下午2 時許，以起訴書犯罪事實欄
      所載之方式，詐欺甲○○○，致其陷於錯誤而匯款108 萬
      元至乙○○所交付之帳戶內得逞。
（二）證據部分並有被告乙○○於本院審理時之自白為證。
三、按被告行為後，刑法業於94年2 月2 日修正公布，並於95年
    7 月1 日起施行，應依修正後刑法第2 條第1 項之準據法規
    定，為「從舊從輕」之比較，且比較新舊法時，應就罪刑有
    關之共犯、未遂犯、想像競合犯、牽連犯、連續犯、結合犯
    ，以及累犯加重、自首減輕暨其他法定加減原因（如身分加
    減）與加減例等一切情形，綜其全部罪刑之結果而為比較後
    ，再適用有利於行為人之法律處斷，而不得一部割裂分別適
    用不同之新舊法（最高法院95年度第8 次刑事庭會議決議參
    照）。本院依修正後刑法第2 條第1 項規定，綜合比較刑法
    修法關於本案適用之相關規定，詳如附表所示。
四、核被告所為，係犯刑法第30條第1 項、第339 條第1 項詐欺
    取財罪之幫助犯。被告係對正犯資以助力，但未參與犯罪行
    為之實施，為幫助犯，爰依刑法第30條第2 項之規定減輕其
    刑。公訴人向本院求處被告6 月以上之有期徒刑，本院審酌
    被告提供帳戶資料予他人使用，所為已影響社會正常交易安
    全，增加被害人尋求救濟之困難，並使犯罪之追查趨於複雜
    ，對於社會金融秩序之危害非輕，及幫助詐欺集團犯罪交付
    帳戶之數量，被害人遭詐害之金額，與其犯罪後至本院審理
    時已坦承犯行，並深表悔意，態度良好等一切情狀，認公訴
    人求刑尚稱允妥，爰量處如主文所示之刑，並定其易科罰金
    之折算標準。惟關於易科罰金之折算標準，修正前刑法第41
    條第1 項前段規定：「犯最重本刑為5 年以下有期徒刑以下
    之刑之罪，而受6 個月以下有期徒刑或拘役之宣告，因身體
    、教育、職業、家庭之關係或其他正當事由，執行顯有困難
    者，得以1 元以上3 元以下折算1 日，易科罰金。」，而被
    告行為時之易科罰金折算標準，依95年7 月1 日修正條文施
    行前罰金罰鍰提高標準條例第2 條之規定（該條業經總統於
    95 年5月17日公布刪除，並自95年7 月1 日失效），就其原
    定數額提高為100 倍折算1 日，則被告行為時之易科罰金折
    算標準，應以銀元100 元至300 元折算1 日，經折算為新臺
    幣後，係以新臺幣300 元至900 元折算為1 日；惟修正後刑
    法第41條第1 項前段則規定：「犯最重本刑為5 年以下有期
    徒刑以下之刑之罪，而受6 個月以下有期徒刑或拘役之宣告
    者，得以新臺幣1,000 元、2,000 元或3,000 元折算1 日，
    易科罰金。」，比較修正前後之易科罰金折算標準，依刑法
    第2 條第1 項前段規定，應適用修正前刑法第41條第1 項前
    段及修正刪除前罰金罰鍰提高標準條例第2 條之規定定其易
    科罰金之折算標準，附此敘明（易刑處分無須如附表綜合全
    部罪刑結果而為比較，參見最高法院95年5 月23日第8 次刑
    事庭會議決議）。另本件被告犯罪時間在96年4 月24日以前
    ，其所犯之罪符合中華民國九十六年罪犯減刑條例有關減刑
    之規定，爰依該條例第2 條第1 項第3 款之規定減其刑期二
    分之一。再被告所犯為最重本刑5 年以下有期徒刑以下刑之
    罪，依中華民國九十六年罪犯減刑條例規定減為6 月以下有
    期徒刑，爰併依該條例第9 條規定，諭知易科罰金之折算標
    準。
據上論斷，依刑事訴訟法第273 條之1 第1 項、第299 條第1 項
前段、第310 條之2 、第454 條第2 項，刑法第2 條第1 項前段
、第339 條第1 項、第30條第1 項、第2 項，修正前刑法第41條
第1 項前段，刑法施行法第1 條之1 ，修正刪除前罰金罰鍰提高
標準條例第2 條，中華民國九十六年罪犯減刑條例第2 條第1 項
第3 款、第7 條、第9 條，判決如主文。
如不服本判決，應於判決送達後10日內，向本院提出上訴狀。
本案經檢察官簡志龍到庭執行職務。
中    華    民    國    98    年    2     月    23    日
                  刑事第三庭法  官  梁哲瑋
以上正本證明與原本無異。
                            書記官  陳玉瓊
中    華    民    國    98    年    2     月    23    日
附表（修正後刑法下稱新法，修正前刑法下稱舊法）
┌──┬───────────┬───────────┬──────┬─────────┐
│編號│     新法規定         │      舊法規定        │個別比較結果│    理由及根據    │
├──┼───────────┼───────────┼──────┼─────────┤
│ 一 │第339條第1項          │第339條第1項          │刑法第339 條│1.新法第33條第5款 │
│    │意圖為自己或第三人不法│同左                  │第1 項（條文│  規定罰金刑為新臺│
│    │之所有，以詐術使人將本│                      │本身未作修正│  幣1,000 元以上，│
│    │人或第三人之物交付者，│                      │）          │  以百元計算之，新│
│    │處5 年以下有期徒刑、拘│                      │            │  法施行後，應依新│
│    │役或科或併科1,000 元以│                      │            │  法第2條 第1 項之│
│    │下罰金。              │                      │            │  規定，適用最有利│
│    │                      │                      │            │  於行為人之法律。│
│    │第33條第5 款          │第33條第5 款          │舊法第33條第│2.刑法第339 條第1 │
│    │罰金：新臺幣1,000 元以│罰金：1元以上。       │5款         │  項之罰金刑，依舊│
│    │上，以百元計算之。    │                      │            │  法之規定，為銀元│
│    │                      │                      │            │  10,000元即新臺幣│
│    │刑法施行法第1之1條    │罰金罰鍰提高標準條例第│刑法施行法第│  30,000元以下罰金│
│    │中華民國94年1 月7 日刑│1條                   │1條之1      │  ，而依新法之規定│
│    │法修正施行後，刑法分則│依法律應處罰金、罰鍰者│            │  ，上開法條之罰金│
│    │編所定罰金之貨幣單位為│，就其原定數額得提高為│            │  貨幣單位為新臺幣│
│    │新臺幣。94年1 月7 日刑│二倍至十倍。但法律依一│            │  ，且因非屬72年6 │
│    │法修正時，刑法分則編未│定比率規定罰金或罰鍰之│            │  月26日至94年1 月│
│    │修正之條文定有罰金者，│數額或倍數者，依其規定│            │  7 日新增或修正之│
│    │自94年1 月7 日刑法修正│。                    │            │  條文，罰金數額提│
│    │施行後，就其所定數額提│                      │            │  高為三十倍，故新│
│    │高為三十倍。但72年6 月│現行法規所定貨幣單位折│            │  法之罰金刑為新臺│
│    │26日至94年1 月7 日新增│算新臺幣條例第2條     │            │  幣30,000元，二者│
│    │或修正之條文，就其所定│現行法規所定金額之貨幣│            │  之最高罰金數額相│
│    │數額提高為三倍。      │單位為圓、銀元或元者，│            │  同，但最低數額則│
│    │                      │以新臺幣元之三倍折算之│            │  以舊法對被告較為│
│    │                      │。                    │            │  有利，亦即新法並│
│    │                      │                      │            │  無較有利被告之情│
│    │                      │                      │            │  形，依刑法第2條 │
│    │                      │                      │            │  第1項之規定，應 │
│    │                      │                      │            │  適用行為時之舊法│
│    │                      │                      │            │  。              │
│    │                      │                      │            │3.最高法院95年度第│
│    │                      │                      │            │  八次刑事庭會議決│
│    │                      │                      │            │  議三(一)1.參照。│
│    │                      │                      │            │4.刑法施行法增訂第│
│    │                      │                      │            │  1 條之1 之意旨，│
│    │                      │                      │            │  僅在使刑法規範之│
│    │                      │                      │            │  罰金刑之貨幣單位│
│    │                      │                      │            │  ，一律改為新臺幣│
│    │                      │                      │            │  ，並使增訂前後有│
│    │                      │                      │            │  關罰金刑提高之倍│
│    │                      │                      │            │  數一致，對被告而│
│    │                      │                      │            │  言，並無有利、不│
│    │                      │                      │            │  利之比較適用問題│
│    │                      │                      │            │  ，且此增訂之規定│
│    │                      │                      │            │  屬罰金罰鍰提高標│
│    │                      │                      │            │  準條例第1 條但書│
│    │                      │                      │            │  之情形，當無同條│
│    │                      │                      │            │  前段規定之適用，│
│    │                      │                      │            │  關於法定罰金刑提│
│    │                      │                      │            │  高倍數，自應逕行│
│    │                      │                      │            │  適用刑法施行法第│
│    │                      │                      │            │  1 條之1 之規定，│
│    │                      │                      │            │  併予敘明。      │
├──┼───────────┼───────────┼──────┼─────────┤
│ 二 │第30條                │第30條                │無須比較    │因採「限制從屬形式│
│    │幫助他人實行犯罪行為者│幫助他人犯罪者，為從犯│            │理論」之立法例而修│
│    │，為幫助犯。雖他人不知│。雖他人不知幫助之情者│            │正法條文字，不涉罪│
│    │幫助之情者，亦同。    │，亦同。              │            │刑實質內容之變更，│
│    │幫助犯之處罰，得按正犯│從犯之處罰，得按正犯之│            │而無新舊法比較適用│
│    │之刑減輕之。          │刑減輕之。            │            │之問題，應適用裁判│
│    │                      │                      │            │時之新法。        │
├──┼───────────┴───────────┴──────┴─────────┤
│綜合│綜合上述各條文個別修正比較之結果，除刑法施行法第1 條之1 規定對被告無有利、不利之│
│比較│比較適用，且屬罰金罰鍰提高標準條例第1 條但書所稱之特別規定，又刑法第30條規定之修│
│    │正也無新舊法比較問題，故應直接適用外，其餘修正後新法並未較有利於被告，應整體適用│
│    │被告行為時舊法相關規定論處。                                                    │
└──┴────────────────────────────────────────┘
附錄本判決論罪科刑依據之法條：
中華民國刑法第339條（普通詐欺罪）：
  意圖為自己或第3 人不法之所有，以詐術使人將本人或第3 人
  之物交付者，處5 年以下有期徒刑、拘役或科或併科1 千元以
  下罰金。
  以前項方法得財產上不法之利益或使第3人得之者，亦同。
  前2項之未遂犯罰之。


司法院資訊處製作；財團法人民間司法改革基金會備份。
